臺灣高等法院刑事判決
111年度上易字第934號
上  訴  人  臺灣桃園地方檢察署檢察官
被      告  唐允中



上列上訴人因被告妨害自由案件，不服臺灣桃園地方法院111年
度易字第29號，中華民國111年4月29日第一審判決（起訴案號：
臺灣桃園地方檢察署110年度偵字第31680號），提起上訴，本院
判決如下：
    主  文
原判決撤銷。
唐允中犯強制罪，處拘役參拾日，如易科罰金，以新臺幣壹仟元
折算壹日。
    事  實
一、唐允中與居住○○○市○○區○○路000號00樓之甲○○為上下樓鄰居
    關係，詎唐允中因不滿甲○○與其家人在廁所用水時所發出之
    聲響過大，竟基於強制之犯意，於民國110年7月1日上午10
    時43分許，在桃園市○○區○○路000號頂樓，徒手將甲○○住家
    水錶關閉，致甲○○住家因此停水，以此強暴方式妨害甲○○與
    其家人自由用水之權利。
二、案經甲○○訴由桃園市政府警察局桃園分局報告臺灣桃園地方
    檢察署（下稱桃園地檢署）檢察官偵查後聲請簡易判決處刑
    。
    理  由
壹、證據能力方面：
一、按被告以外之人於審判外之言詞或書面陳述，除法律另有規
    定者外，不得作為證據。又被告以外之人於審判外之陳述，
    雖不符合刑事訴訟法第159條之1至第159條之4之規定，但經
    當事人於審判程序同意作為證據，法院審酌該言詞陳述或書
    面陳述作成時之情況，認為適當者，亦得為證據；當事人、
    代理人或辯護人於法院調查證據時，知有刑事訴訟法第159
    條第1項不得作為證據之情形，而未於言詞辯論終結前聲明
    異議者，視為有前項之同意，刑事訴訟法第159條第1項及第
    159條之5分別定有明文。本判決下列引用被告唐允中以外之
    人於審判外之陳述，雖屬傳聞證據，惟檢察官及被告於本院
    審理迄至言詞辯論終結前均未聲明異議，本院審酌上開證據
    資料製作時之情況，尚無違法不當及證明力明顯過低之瑕疵
    ，且與本案待證事實間具有相當關聯性，亦認為以之作為證
    據應屬適當，依刑事訴訟法第159條之5規定，認前揭證據資
    料均有證據能力，先予敘明。
二、至於本判決所引用之非供述證據部分，與本案均有關連性，
    亦無證據證明係實施刑事訴訟程序之公務員以不法方式所取
    得，依刑事訴訟法第158條之4之反面解釋，當有證據能力，
    復於本院審理時，提示並告以要旨，使檢察官、被告充分表
    示意見，自得為證據使用。
貳、實體方面：
一、訊據被告固坦承有於上開時間、地點，徒手關閉告訴人甲○○
    住家水錶，惟矢口否認有何強制犯行，辯稱：我是因為告訴
    人住家整天發出噪音妨害我居住的自由，我才去妨害告訴人
    用水的自由，但我關水錶的時候旁邊沒有人，也沒有人阻止
    我去關水，妨害自由應不等於強制云云。經查：
  ㈠被告與居住○○○市○○區○○路000號00樓之告訴人為上下樓鄰居
    關係，被告於110年7月1日上午10時43分許，在桃園市○○區○
    ○路000號頂樓，徒手將告訴人住家水錶關閉，致告訴人住家
    因此停水等情，業據被告坦承不諱，核與證人即告訴人此部
    分指訴大致相符（見桃園地檢署110年度偵字第31680號卷〈
    下稱偵字卷〉第17頁至第19頁），並有監視器畫面擷圖在卷
    可稽（見偵字卷第25頁至第26頁），上情自堪認定。
　㈡被告固以前詞置辯；惟查：
　⒈按刑法第304條第1項稱「強暴」者，乃以實力不法加諸他人
    之謂，惟不以直接施諸於他人為必要，即間接施之於物體而
    影響於他人者，亦屬之（最高法院86年度台非字第122號判
    決意旨參照）。又刑法第304條之強暴、脅迫，祗以所用之
    強脅手段足以妨害他人行使權利，或足使他人行無義務之事
    為已足，並非以被害人之自由完全受其壓制為必要（最高法
    院28年度上字第3650號判決意旨參照）。
　⒉被告既於原審準備程序時自承：當天他們是用水桶洗東西，
    聲音很吵雜，我就上去關水錶，讓他們不要再繼續發出聲音
    等語（見臺灣桃園地方法院111年度易字第29號卷第28頁）
    、於本院準備程序時供承：我那天關水錶是因為他們常在廁
    所發出噪音，當天白天有人故意在廁所製造很大噪音，我覺
    得太吵才去關水錶等語（見本院卷第42頁），顯見被告明知
    110年7月1日上午10時43分許，告訴人住家廁所有人正在用
    水，卻僅因覺得聲音吵雜，即前往○○市○○區○○路000號頂樓
    ，徒手將告訴人住家水錶關閉，致告訴人住家因此停水無法
    使用，被告所為，自係以強暴方式妨害告訴人與其家人自由
    用水之權利甚明。
　⒊又被告於上開時間、地點，徒手關閉告訴人住家水錶時，身
    旁雖沒有其他人阻止其關水錶；然依常情，水錶設置之位置
    通常在住家頂樓等公共處所，一般人在住家用水時，倘無異
    常狀況，並不會任意到頂樓察看水錶，而告訴人住家之用戶
    斯時正在廁所用水，業於前述，自無從即時發現被告前往頂
    樓徒手關閉水錶，並及時阻止，但被告徒手關閉水錶當下，
    既確已影響告訴人住家用戶正在自由用水之權利，即便被告
    行為時，告訴人或其家人未在關閉水錶之頂樓現場加以阻止
    ，亦無礙於被告所為已構成強制犯行之認定。至被告辯稱告
    訴人住家整天發出噪音妨害其居住自由云云，除未見被告舉
    出相關事證以實其說，已難逕認其所辯屬實外，縱被告此部
    分所辯為真，被告也應循正當途徑處理，尚未能據此解免其
    前開以強暴方式妨害告訴人與其家人自由用水權利之強制罪
    責。
　㈢綜上，被告所辯並不可採。本案事證明確，被告犯行已堪認
    定，應依法論科。　
二、論罪科刑部分：
  ㈠核被告所為，係犯刑法第304條第1項之強制罪。
　㈡本案被告所為，應構成強制罪，業經本院論述如前，原審未
    察，遽為被告無罪之諭知，尚有未恰。檢察官上訴指摘原判
    決諭知無罪不當，請求撤銷改判，為有理由。
　㈢爰審酌被告於行為時為年約45歲之成年人，先前已有妨害自
    由之前案紀錄（未構成累犯，見本院卷第23頁至第24頁），
    應有相當之智識程度與社會經驗，可知遇有糾紛當以理性態
    度處理，卻於明知告訴人住家用戶正在用水之情形下，僅因
    覺得聲音吵雜，即前往頂樓關閉告訴人住家水錶，影響告訴
    人住家用戶自由用水之權利，所為自屬非是，犯後雖坦承客
    觀犯行，且知悉其所為有妨害告訴人用水之自由（見本院卷
    第70頁），但對於其已構成強制犯行仍以前詞置辯，未見悔
    悟之心，亦未與告訴人達成和解，致未獲告訴人之諒解，兼
    衡被告自承係高中畢業，從事電工工作，月收入新臺幣3萬
    元，不用扶養家人之家庭經濟生活狀況（見本院卷第68頁）
    等一切情狀，就其所為犯行量處如主文第2項所示之刑，及
    諭知易科罰金之折算標準，以示懲儆。
據上論斷，依刑事訴訟法第369條第1項前段、第364條、第299條
第1項前段，判決如主文。
本案經檢察官盧奕勳聲請簡易判決處刑，檢察官周彤芬提起上訴
，檢察官洪淑姿到庭執行職務。
中　　華　　民　　國　　111 　年　　9 　　月　　28　　日
                  刑事第四庭  審判長法　官  羅郁婷
                                    法　官  吳元曜
                                    法　官  錢衍蓁
以上正本證明與原本無異。
如不服本判決，應於收受送達後20日內向本院提出上訴書狀，其
未敘述上訴之理由者並得於提起上訴後20日內向本院補提理由書
（均須按他造當事人之人數附繕本）「切勿逕送上級法院」。
                                    書記官  蔡易霖
中　　華　　民　　國　　111 　年　　9 　　月　　28　　日
附錄：本案論罪科刑法條全文
中華民國刑法第304條
以強暴、脅迫使人行無義務之事或妨害人行使權利者，處3年以
下有期徒刑、拘役或9千元以下罰金。
前項之未遂犯罰之。